臺灣臺中地方法院民事判決　　　　　九十一年婚字第二一○號
　　原　　　告　　甲○○
　　被　　　告　　乙○○
右當事人間離婚事件，本院判決如左：
    主      文
准原告與被告離婚。
訴訟費用由被告負擔。
    主      文
甲、原告方面：
一、聲明：如主文所示。
二、陳述：
（一）兩造於民國（下同）八十九年七月十九日結婚，尚未生育子女。
（二）原告結婚前，以為被告為人忠厚老實，甚得長輩及同伴之喜愛與讚賞，且於婚
      前亦承諾凡事以原告之意見為主，但原告結婚後發現被告與婚前判若兩人，且
      原告與被告間有諸多生活習性無法配合：如
（１）大約婚後十幾天，被告父親因癌症末期住院開刀，原告前往醫院照顧，被告父
      親衣不蔽體，長輩告知原告才值新婚，如此對原告會有不良影響，原告於電話
      中告知被告，被告竟以原告暫時無工作是最佳看護人選，且告知原告急著結婚
      的原因亦是希望多一個人手好看護被告父親。但當原告反問若原告親人需要照
      顧時，被告會比照辦理嗎？被告回答他僅會前往探視，原告當下氣憤莫名，故
      當時提出離婚之要求，經歷一個多月的協調及溝通，被告終於承認其言語、行
      為、態度確有不當之處，而至原告娘家向原告致歉。
（２）被告幾乎每天都凌晨一、二點才就寢，且無論原告是否有身體不適或疲勞過度
      之情形，均強逼原告與其履行夫妻義務，使原告精神上遭受極大的痛苦。
（３）八十九年十月份原告找到新工作，因工作繁忙幾乎每天都得加班至晚上七、八
      點，原告曾多次要求被告給大門鑰匙，以備被鎖於門外不得其門而入之需，均
      被被告以隨時會有人在家拒絕，十月底某日下班返家時只見大門深鎖，按電鈴
      也久候無人應門，為此兩造又再次爭吵，被告終將鑰匙複製乙把給原告，但原
      告於十一月初下班返家時見大門深鎖，遂拿出被告交付的側門鑰匙欲開門出入
      ，怎知竟由裡面反鎖，原告因此被鎖於門外之次數高達三次以上，對原告精神
      造成嚴重傷害。
（４）兩造之房間係頂樓加蓋之鐵皮屋，比一般房子要酷熱數倍，夏天時，原告每每
      才剛入睡，被告即將冷氣關閉，原告熱醒後將冷氣再打開，經許久方得重新入
      睡，被告又將冷氣開關關閉，如此重覆數次甚至爭吵至天亮他亦不肯讓原告吹
      冷氣，讓原告因此中暑以致身體更加虛弱，以致常看醫師也難以根治，醫師建
      議原告換個良好的居住環境及維持良好的睡眠品質，才能將病源完全杜絕。原
      告將身體上不適及精神上的受壓迫感向被告反應後，被告答應以後絕不再趁原
      告睡著時將冷氣關掉。但於數日後又故態復萌。後來天氣轉涼寒流來襲，被告
      亦是自顧自地將棉被整個包裹自己身體，讓原告在睡夢中因寒冷而驚醒，且任
      憑原告怎麼要求也不肯將棉被挪出些許，原告亦因此常常感冒，事後經原告向
      被告溝通，被告保証絕不再犯，但不久後又像以前一樣。
（５）八十九年十一月底某日晚間，被告因原告搬動房間內的衣櫃未經被告父母同意
      ，而對原告大聲咆哮，並以強制手段欲拉原告去向其父母親道歉，而原告奮力
      拒絕前往道歉，被告卻像瘋了似的一再對原告出言辱罵，且至深夜仍不讓原告
      上床睡覺，讓原告身心遭受極大煎熬與痛苦。
（三）原告在被告家中種種生活上之衝突，以導致原告之身體機能出現種種之不適，
      而無法應付繁重之工作，遂於九十年二月底離職，而被告亦承諾在九十年元月
      底農曆過年前會找到新的住所，組織自己的家庭，但一直到三月中旬仍未見被
      告有找房子的打算，僅有之一次尋找，亦在房東告知房子已出租時，便沒了下
      文，但原告已無法繼續住在被告父母親家裡，因原告每天都失眠，精神幾至崩
      潰，遂向被告表明於九十年四月五日前如仍未找到新居之所時，原告將獨自搬
      離，被告當時並未表示異議，原告於同年四月九日僅收拾簡單行李獨自離開被
      告家，未料獨自生活在外近月餘，被告連一通問候的電話也沒有，娘家父母親
      只好於五月底將原告接回娘家居住，此期間接獲被告之電話不是關懷，而是一
      再的惡言相向及數落原告的不是，至此雖已令原告心灰意冷，但原告仍告訴被
      告若能改過遷善，則原告隨時等待被告來接原告共組家庭，但等待至今被告未
      曾有過一次前來探視。
（四）九十一年一月三日原告想辦健保以利就醫，且因住在苑裡想將戶籍遷回娘家，
      而前往戶政事務所辦理遷移時，經承辦人員告知需雙方之戶口名簿始得為之，
      原告以電話詢問被告可否郵寄戶口名簿給原告，遭被告斷然拒絕後，承辦人員
      要原告填寫因遭對方戶長拒提戶口名簿之申請書給戶政機關後，該所會發出催
      告書於七日後即可自行辦理遷出及遷入事宜，九十一年一月五日戶政承辦人員
      來電告知被告父親以極盡苛薄之能事數說原告之不是，並威脅戶政人員不得受
      理此案，否則將寄存証信函給承辦人員，承辦人員遂要求原告暫且不要辦理遷
      移戶口。事隔數日原告即接獲被告寄來的一封存証信函，一月十七日又有派出
      所員警來家中告知，被告報警說我在戶籍在大里，人卻在苑裡，要求警察來處
      理，幸得警員秉公處理始解決了原告遷移戶籍至苑裡之難題。
（五）兩造分居已達一年，這一年來被告對原告之生活不聞不問，從未探視過原告，
      兩造之婚姻已有破綻，難以繼續維持圓滿之婚姻關係，爰依民法第一千零五十
      二條第二項訴請離婚。
三、證據：提出戶籍謄本乙份、存証信函影本三份、診斷証明書影本乙紙等為證，並
    聲請訊問證人梁清松、陳淑茹。
乙、被告方面：
一、聲明：駁回原告之訴。
二、陳述：
（一）被告體質較怕冷不能吹冷氣，但冬天沒有與原告搶棉被，且被告有椎間板突出
      之問題，無法強迫原告發生性行為。
（二）原告一直想搬至外面另組小家庭，婚後不久被告父親即患了胃癌，姐姐為輕度
      智障人士又發生車禍，被告係家中長子，須擔負起照顧之責任，無法如原告所
      願搬至外面另組小家庭，原告心裡就不高興，且被告為了家裡的變故冷落了原
      告，原告就搬回娘家。
（三）被告因要準備公務人員考試，無法去娘家探視原告。
三、証據：提出診斷証明書影本四紙、勞工保險給付申請書影本乙紙、勞工保險殘廢
    診斷書影本乙紙為証。
    理　　由
一、按婚姻乃一男一女之兩性結合，以組織家庭，共同生活為目的。故有足以破壞共
    同生活或難以維持共同生活之情事發生，宜允許其離婚以消滅婚姻關係。民國七
    十四年六月三日修正公布之民法親屬編，就裁判離婚之原因，為應實際需要，參
    考各國立法例，增設民法第一千零五十二條第二項，明定有同條第一項以外重大
    事由，難以維持婚姻者，亦得請求離婚。是對於家庭生活之美滿幸福，有妨礙之
    情形，即得認其與此之所謂難以維持婚姻之重大事由相當（最高法院著有七十九
    年台上字第一０四０號判決足資參照）。
二、本件原告主張其與被告於八十九年七月十九日結婚，尚未生育子女，業據原告提
    出戶籍謄本為証，且為被告所不爭執，自堪信為真實。
三、又本件原告主張婚後發現與被告間有諸多生活習性無法配合，如被告幾乎每天凌
    晨一、二點就寢，且強逼原告履行夫妻義務，夏天夜晚睡覺時，禁止原告吹冷氣
    ，冬天寒流來襲時，被告自顧自地將棉被整個包裹自己身體，讓原告在睡夢中驚
    醒，又因原告無法適應在被告家中生活，而被告無法實現搬至外面組織小家庭之
    承諾，原告只好於九十年四月九日自行在外租居住，於同年五月底搬回娘家居住
    ，在此期間被告對原告之生活不聞不問，且從未探視過原告等情。被告對於兩造
    分居已達一年，且從未探視原告乙事並不爭執。查，原告於九十年四月九日搬離
    夫家自行在外居住，主要是因為無法適應在夫家之生活，且自婚後在夫家之生活
    種種衝突已引起原告精神上之壓力，甚且導致身體上之病痛，原告亦經常向被告
    反應，但被告無視於原告之求助，僅在意自己身為長子之責任，未與原告共同協
    商解決兩造婚姻之問題，而任由原告自行在外居住，甚且原告搬回娘家居住亦未
    關心探視，顯示兩造顯然怠於努力及無心維護兩造之婚姻幸福和諧，渠等之間僅
    存夫妻之名，而無夫妻之實。上開情事，足以破壞兩造間之共同生活及難以維持
    兩造間之共同生活，對於兩造間家庭生活之美滿幸福，有妨礙之情形，自得認其
    與所謂難以維持婚姻之重大事由相當，揆諸前揭說明，原告依民法第一千零五十
    二條第二項規定請求離婚，洵屬正當，應予准許。
四、因本案事證已臻明確，兩造其餘主張陳述及所提之證據，均毋庸再予審酌，附此
    敘明。
五、據上論結，本件原告之訴為有理由，依民事訴訟法第七十八條，判決如主文。
中　　　華　　　民　　　國　　九十一　　年　　　五　　　月　　二十一　　日
                                  臺灣臺中地方法院家事法庭
~B法　　　官　廖穗蓁
右為正本係照原本作成
如對本判決上訴須於本判決送達後二十日內向本院提出上訴狀
中　　　華　　　民　　　國　　九十一　　年　　　五　　　月　　二十四  　日
~B法院書記官
